【裁判字號】    89,上易,2846
【裁判日期】    891026
【裁判案由】    傷害（家庭暴力案件）
【裁判全文】
臺灣高等法院臺中分院刑事判決          民國八十九年度上易字第二八四六號
      上  訴  人
      即  被  告  丙○○
      選任辯護人  謝萬生
右上訴人因傷害案件，不服臺灣台中地方法院中華民國八十九年十月二十六日第一審
判決（民國八十九年度易字第二四六一號，起訴案號：臺灣台中地方法院檢察署民國
八十九年度偵字第一０五六二號），提起上訴，本院判決如左：
      主    文
上訴駁回。
      事    實
一、丙○○係乙○○○之夫，二人有家庭暴力防制法第三條第一款所定之家庭成員關
    係。乙○○○於民國（下同）八十九年六月十八日下午四、五時許，偕友人至台
    中市○○路四三五之三號附近，協助另一友人車禍事件而與丙○○相遇。丙○○
    認乙○○○有外遇，二人因而發生爭執，丙○○竟基於普通傷害之故意，持不詳
    人所有之鐵條、扳手等物出手毆打乙○○○，使乙○○○因而受頭部擦傷０．０
    五×０．三公分、背部瘀傷一．五×一．七公分、右肩瘀傷四．五×五．五公分
    、左上肢兩處瘀傷二．五×三公分、三×三．五公分、左前臂擦傷０．一×０．
    七公分之傷害。
二、案經乙○○○訴請臺灣臺中地方法院檢察署檢察官偵查起訴。
      理    由
一、訊據上訴人即被告（下稱被告）丙○○矢口否認有傷害犯行，辯稱：當時伊看見
    告訴人乙○○○與男友在一起，找告訴人理論，告訴人用雨傘剌過來，伊只是拿
    棍子擋，並沒有持鐵條、板手毆打告訴人，故告訴人身上之傷並非伊所造成；且
    告訴人身上之傷，多是擦傷或瘀血，應當是車禍造成，不可能是鐵條毆打所致；
    況行政院衛生署台中醫院八十九年九月九日八九中醫歷字第五三三號函，亦明白
    指稱何因造成無法確知，故告訴人之傷並非伊所為等語。惟查：
（一）前開事實，業經告訴人於原審偵審及本院審理時指訴綦詳，並有診斷証明書一
      紙、照片二幀附卷可憑。被告於偵查中亦供稱：在爭吵中有打到告訴人，當時
      他氣得要死，也不知如何打到告訴人等語，足資佐証告訴人前開指訴尚非虛構
      。
（二）告訴人受有頭部擦傷０．０五×０．三公分、背部瘀傷一．五×一．七公分、
      右肩瘀傷四．五×五．五公分、左上肢兩處瘀傷二．五×三公分、三×三．五
      公分、左前臂擦傷０．一×０．七公分之傷害，有卷附行政院衛生署台中醫院
      診斷証明書可稽。經原審向該院函查結果，告訴人係於八十九年六月十八日至
      該院急診，並於翌日前往門診驗傷並開甲種診斷書，有該院八十九年九月九日
      八九中醫歷字第五三三一號函可憑。亦即告訴人係於與被告發生爭執當日因傷
      前往該院急診。
（三）証人即在場目睹經過之告訴人友人蔡新出於原審証稱：當時有位余姓友人出車
      禍，他與告訴人至車禍現場，和解完畢欲返回時，被告持鐵條衝過來，並要他
      不要管。被告是持鐵條及扳手打告訴人，他本來想勸架，但被告稱這是他夫妻
      間的事，他如勸架會有事，所以他在一旁看得一清二楚，告訴人被打到手、背
      部及頭部，頭部有流血，他保証告訴人在前往現場前並未受傷。証人即在場目
      睹經過之告訴人另一友人余金好於原審亦証稱當時有一位朋友發生車禍，打電
      話叫告訴人過去處理，她陪告訴人去現場，後來處理好要走時，看見被告手持
      鐵條、修車工具過來，過來時就罵告訴人且說要離婚，接著打告訴人，告訴人
      的手及頭部流血，是她送告訴人去台中醫院看診，在她與告訴人至現場前，告
      訴人並沒有受傷。渠等對被告如何毆打告訴人、毆打部位情節供述一致，且與
      診斷証明書之記載相符，應可採信。
（四）雖証人即被告友人張繼在於原審証稱：他全程在場，看見告訴人拿雨傘打被告
      ，被告拿木棍抵擋，木棍是地上檢來的，並未看見告訴人身上有傷云云。証人
      即被告之員工洪昇輝於原審亦証稱：被告與告訴人起爭執後，告訴人拿雨傘打
      被告，被告受不了就從地上檢木棍抵擋，雙方為何爭執他不清楚，只聽到被告
      問告訴人已離家很久，為何還不離婚，他並沒有看到被告持鐵條或扳手打告訴
      人等語。惟証人蔡新出、余金好於原審均供稱未看見証人張繼在、洪昇輝在場
      。雖証人張繼在稱他是坐在離現場約十公尺的車內，並未下車。証人洪昇輝稱
      他是在離現場約一個多店面的地方。証人蔡新出、余金好確有可能因此未注意
      到証人張繼在、洪昇輝。然証人張繼在於原審稱當時有人圍觀，但未見有人陪
      告訴人在現場。証人洪昇輝卻稱約有四、五個中年人陪告訴人，另外附近還有
      圍觀之人。証人洪昇輝稱被告與告訴人起爭執後，告訴人拿雨傘打被告，被告
      受不了就從地上檢木棍抵擋。何以被告隨手即可撿拾木棍作為工具？証人張繼
      在稱被告拿木棍抵擋，木棍是地上撿來的，並未看見告訴人身上有傷。惟被告
      於偵查中卻稱在爭吵中有打到告訴人，當時他氣得要死，也不知如何打到告訴
      人。偵查中答辯狀復載有「．．．被告激於義憤不得已取地上之木棍抵擋，致
      不慎傷及之。然被告並無傷害伊之故意。．．．」之記載。益徵告訴人身上之
      傷係被告毆打所致，証人蔡新出、余金好前開証述應較與事實相符而可採信。
      而由告訴人所受之前開傷害之部位、受傷情形觀之，顯係被告故意攻擊所致，
      而非單純抵擋告訴人雨傘使然。參以被告於偵查中既自承當時他氣得要死，何
      以僅係單純抵擋告訴人雨傘，而未出手攻擊告訴人？証人張繼在、洪昇輝昇前
      開供述應與事實不符，均不足採信。
      從而，被告前開所辯，顯係圖卸刑責之詞，尚不足採。至證人即被告之父劉水
      池於本院證稱被告平時與告訴人感情不睦等事實，與本案並無直接關聯性，亦
      無法為有利於被告之認定，附此敘明。本件事證明確，被告犯行堪以認定，應
      予依法論科。
二、核被告所為，係犯刑法第二百七十七條第一項之傷害罪，屬家庭暴力防制法第二
    條第二項所定之家庭暴力罪。原審適用刑法第二百七十七條第一項、第四十一條
    （即修正後刑法第四十一條第一項前段），罰金罰鍰提高標準條例第一條前段、
    第二條之規定，審酌被告曾有傷害告訴人之前科，有前科紀錄表乙紙附卷可稽、
    被告與被害人之關係、因認告訴人有外遇，致毆打告訴人、告訴人所受傷害之程
    度，及被告犯罪後未與告訴人成立和解，毫無悔意，犯罪後態度不佳等一切情狀
    ，量處有期徒刑伍月，並諭知易科罰金之折算標準，其認事用法及量刑，並無不
    當，被告上訴意旨否認犯罪，恣意指摘原判決不當，為無理由，應予駁回。
三、據上論斷，應依刑事訴訟法第三百六十八條，判決如主文。
本案經檢察官甲○○到庭執行職務。
中      華      民      國      九十     年       二      月     十三   日
                                    臺灣高等法院臺中分院刑事第四庭
                                          審判長法  官  洪  耀  宗
                                                法  官  劉  登  俊
                                                法  官  吳  重  政
右正本證明與原本無異。
不得上訴。
                                                書記官  林  育  德
中      華      民      國      九十     年       二      月     十四   日
附錄：
刑法第二百七十七條第一項：
傷害人之身體或健康者，處三年以下有期徒刑、拘役或一千元以下罰金。
                                                                        Ｉ


司法院資訊處製作；財團法人民間司法改革基金會備份。
